臺灣臺北地方法院民事裁定　　　　　　100年度事聲字第211號
異　議　人　STONE & W.
法定代理人　EDWARD J..
代　理　人　李念祖律師
　　　　　　黃欣欣律師
相　對　人　台灣電力股份有限公司
法定代理人　陳貴明
上列當事人間聲請返還提存物事件，異議人對民國一百年六月二
十日本院司法事務官所為一百年度司聲字第三四六號裁定提出異
議，本院裁定如下：
    主  文
原裁定廢棄。
相對人之聲請駁回。
    理  由
一、按應供擔保之原因消滅者，法院應依供擔保人之聲請，以裁
    定命返還其提存物或保證書，民事訴訟法第一百零四條第一
    項第一款定有明文，此項規定，依同法第一百零六條規定，
    於其他依法令供訴訟上之擔保者準用之。而所謂應供擔保之
    原因消滅，依最高法院五十三年台抗字第二七九號判例意旨
    ，係指受擔保利益人並無損害發生，或供擔保人本案勝訴確
    定，或就所生之損害已經賠償時，始得謂供擔保之原因消滅
    。次按仲裁判斷，除有仲裁法第三十七條第二項但書所列各
    款情形外，須聲請法院為執行裁定後，方得為強制執行，但
    當事人提起撤銷仲裁判斷之訴者，法院得依當事人之聲請，
    定相當並確實之擔保，裁定停止執行，仲裁法第三十七條第
    二項、第四十二條第一項定有明文。可知仲裁判斷須經法院
    為執行裁定後，方具執行力，然債務人提起撤銷仲裁判斷之
    訴，即得聲請法院裁定供擔保後停止執行，斯時債權人未必
    已聲請執行裁定或開始強制執行程序，故法院所裁定停止執
    行者，係該仲裁判斷之執行力，並非強制執行程序，與強制
    執行法第十八條第二項所定停止強制執行程序之裁定，係於
    強制執行程序開始後，以裁定停止已開始之強制執行程序不
    同。又仲裁法第四十二條第一項之擔保，係備供債權人因停
    止執行所受損害之賠償，其數額應依仲裁判斷停止執行後，
    債權人未能即時受償或利用該標的物所受之損害額而定，故
    債權人所受損害，係指因債務人聲請停止執行不當可能遭受
    之損害，非指債務人依仲裁判斷所應履行或法院准許執行之
    標的物價值或債權額。
二、異議意旨略以：本院司法事務官以相對人已依臺灣高等法院
    九十九年度非抗字第四七號裁定（下稱高院第四七號裁定）
    准許強制執行之範圍，給付異議人得為強制執行之金額及計
    算至清償日之利息，異議人即未受損害，且遲延受償利息已
    獲賠償，相對人應供擔保之原因已消滅為由，准許相對人所
    為返還提存物之聲請。惟相對人於上開高院第四七號裁定准
    許強制執行之前，即已聲請本院裁定供擔保後停止執行，且
    本院九十七年度聲字第三二九三號准許相對人供擔保後停止
    執行之裁定，係依中華民國仲裁協會九十六年度仲聲忠字第
    四十一號仲裁判斷（下稱系爭仲裁判斷）所認定之債權金額
    ，作為計算相對人應供擔保金之基礎，是以異議人因相對人
    聲請停止執行不當可能遭受之損害，與相對人依上開高院第
    四七號裁定准許強制執行之內容，並不相同；又高院第四七
    號裁定僅就系爭仲裁判斷其中部分金額准許強制執行，另有
    美金二百萬零六百九十元及自西元二○○七年十月三日起按
    週年利率百分之五計算之利息，業經本院九十七年度仲訴字
    第十號及臺灣高等法院九十八年度重上字第七五九號判決，
    認定相對人提起撤銷判斷之訴無理由而駁回確定，並經本院
    以一百年度仲執字第二號裁定准許強制執行，是以異議人就
    該部分金額未獲清償，當仍受有遲延受償或可能無法受償之
    損害無疑。故原裁定准其所請，顯非適法，為此聲明異議，
    請求廢棄原裁定，並駁回相對人之聲請等語。
三、經查：
  (一)本院九十七年度聲字第三二九三號裁定准許相對人供擔保後
    停止執行，係以「..上開仲裁判斷所命聲請人（按指本件相
    對人）應給付相對人（按指本件異議人）：(一)美金貳仟佰
    陸拾柒萬柒仟柒佰玖拾元，及自民國96年10月3 日起至清償
    日止，按年息百分之五計算之利息、(二)仲裁支出及合理律師
    費用美金佰壹拾捌萬肆仟捌佰伍拾柒元、(三)仲裁費用（新
    台幣壹仟壹佰玖拾玖萬玖仟貳佰壹拾元）由聲請人負擔74
    ％..」為計算基礎，認定異議人「..因停止執行可能遭受之
    損害為自停止執行時起至上開撤銷仲裁判斷之訴訴訟終結止
    之利息損失..」等語甚明，有上開裁定在卷可稽（見本院司
    聲卷第五頁至第七頁），且法院於債務人提起撤銷仲裁判斷
    之訴後，依債務人聲請准供擔保後停止執行，所裁定停止執
    行者，係該仲裁判斷之執行力，而非執行程序，已如前述，
    本無須債權人已聲請執行裁定或開始強制執行為必要，顯然
    債權人因停止執行可能遭受之損害，與債務人依法院裁定准
    許強制執行而給付之內容，兩者並不相同。原裁定以相對人
    已依上開高院第四七號准許強制執行之裁定，給付異議人得
    為強制執行之金額及計算至清償日之利息，逕認異議人未受
    損害或所受損害已獲賠償，相對人應供擔保之原因已消滅云
    云，誤將異議人因停止執行可能遭受之損害與相對人依法院
    裁定准許執行之範圍，混為一談，自有未洽。
  (二)本件相對人依上開本院九十七年度聲字第三二九三號准供擔
    保後停止執行之裁定，曾提存新台幣二億二千七百十萬元，
    ，嗣經歷次變換提存物，現以本院一百年度存字第二七九號
    提存事件提存新台幣二億三千二百六十萬元在案等情，為相
    對人聲請意旨所是認，則系爭仲裁判斷之執行力即已停止，
    嗣異議人就系爭仲裁判斷聲請准許強制執行，經上開高院第
    四七號裁定就其中：(一)美金二千一百六十七萬七千一百元，
    並加計自西元二○○七年十月三日起至實際付款日止，按年
    息百分之五計算之利息、(二)仲裁費用及合理律師費用美金三
    百十八萬四千八百五十七元、(三)仲裁費用百分之七十四之範
    圍准許強制執行，而該高院第四七號准許強制執行裁定與系
    爭仲裁判斷所命內容之差額美金二百萬零六百九十元，及自
    西元二○○七年十月三日起按週年利率百分之五計算之利息
    ，則經本院九十七年度仲訴字第十號及臺灣高等法院九十八
    年度重上字第七五九號判決，認定相對人提起撤銷判斷之訴
    無理由而駁回確定，復經本院一百年度仲執字第二號裁定准
    許強制執行在案，亦有上開裁定及判決在卷可稽（見本院司
    聲卷第十九頁至第二一頁、第九○頁及第二二頁至第三三頁
    、本院卷第三頁），足見異議人即受擔保利益人確有因相對
    人即供擔保人聲請停止執行而受有系爭仲裁判斷所命內容未
    能適時受償之損害，相對人就此並未賠償，並為其聲請意旨
    所是認，且其本案撤銷仲裁判斷之訴亦經法院判決敗訴確定
    ，已如前述，揆諸首揭說明，自無所謂供擔保之原因已消滅
    可言。原裁定逕依民事訴訟法第一百零六條準用第一百零四
    條第一項第一款規定准予返還擔保金，顯非適法。
  (三)從而，異議意旨指摘原裁定不當，聲明求為廢棄並駁回相對
    人之聲請，為有理由，爰由本院將原裁定廢棄，自為裁定如
    主文第二項所示。
四、據上論結，本件異議為有理由，依民事訴訟法第二百四十條
    之四第三項前段，裁定如主文。
中    華    民    國   100    年    8     月    11    日
                  民事第一庭    法  官  劉台安
以上正本係照原本作成
如對本裁定抗告須於裁定送達後十日內向本院提出抗告狀，並繳
納抗告費新臺幣一千元
中    華    民    國   100    年    8     月    11    日
                                書記官  曹瓊文